臺灣臺中地方法院民事裁定
111年度家親聲字第242號
聲  請  人  江侑璇  
代  理  人  楊沛錦律師（法律扶助基金會選派律師）        
相  對  人  陳漢勳    籍設臺中市○○區○○路0○00號




上列聲請人聲請變更子女姓氏事件，本院裁定如下： 
    主  文
一、未成年子女甲○○（男、民國○○○年○月○日生、身分證統一編
    號：Z○○○○○○○○○號）之姓氏准變更為母姓「江」。　　
二、程序費用由相對人負擔。
    理  由
壹、本件聲請意旨略以：兩造原為夫妻，育有未成年子女甲○○（
    男、民國000年0月0日生），嗣兩造於109年4月1日兩願離婚
    ，並約定由聲請人行使負擔未成年子女甲○○之權利義務。惟
    相對人自兩造離婚後音訊全無，對未成年子女甲○○漠不關心
    ，並未行使探視權，且未負擔扶養義務，相對人顯有未盡保
    護或教養義務之情事。再兩造另育有未成年子女江柏諺，因
    2名未成年子女姓氏不同，導致未成年子女間多有困惑，而
    依未成年子女甲○○目前之年齡對週遭人事物之認知、理解能
    力仍處於學習階段，對共同生活並實際照顧扶養
　  之聲請人已產生認同歸屬感，而聲請人現任未成年子女甲○○
    之親權人，負責保護教養未成年子女甲○○，且未成年子女甲
    ○○與母親家族同住，生活關係密切，已經失去父姓家族的認
    同感，若使未成年子女甲○○與聲請人同姓，顯較利於未成年
    子女甲○○身心健全發展。爰依民法第1059條第5項第1款、第
    5款規定，聲請將未成年子女甲○○之姓氏變更為母姓「江」
    等語。　　
貳、相對人未到庭爭執，據其以前提出之書狀記載略以：我同意
    未成年子女甲○○變更姓氏為母姓等語。　　
叁、本院的判斷：
一、父母於子女出生登記前，應以書面約定子女從父姓或母姓。
    未約定或約定不成者，於戶政事務所抽籤決定之。子女經出
    生登記後，於未成年前，得由父母以書面約定變更為父姓或
    母姓。子女已成年者，得變更為父姓或母姓。前二項之變更
    ，各以一次為限。有下列各款情形之一，法院得依父母之一
    方或子女之請求，為子女之利益，宣告變更子女之姓氏為父
    姓或母姓：一、父母離婚者。二、父母之一方或雙方死亡者
    。三、父母之一方或雙方生死不明滿三年者。四、父母之一
    方顯有未盡保護或教養義務之情事者。民法第1059條定有明
    文。又姓氏屬姓名權而為人格權之一部分，具有社會人格之
    可辨識性，與身分安定及交易安全有關外，姓氏尚具有家族
    制度之表徵，故賦予父母之選擇權，惟因應情事變更，倘有
    事實足認變更子女姓氏較為符合子女之利益時，父母之一方
    或子女自得請求法院宣告變更子女之姓氏為父姓或母姓。
二、經查： 
(一)聲請人與相對人原為夫妻，育有未成年子女甲○○（男、000
    年0月0日生），嗣兩造於109年4月1日兩願離婚，並約定由
    聲請人行使負擔未成年子女甲○○之權利義務等事實，有戶籍
    謄本、個人戶籍資料查詢結果在卷可佐，此部分事實，首堪
    認定。　　
(二)聲請人主張相對人對於未成年子女甲○○不聞不問，且未盡扶
    養義務，有未盡保護教養義務等情，相對人則未到庭爭執或
    提出書狀作何聲明、陳述。再經本院依職權函請財團法人臺
    中市私立龍眼林社會福利慈善事業基金會對於兩造及未成年
    子女甲○○進行訪視，結果略以：「據本會訪視了解，聲請人
    有提出欲替未成年子女變更姓氏之理由，而相對人也同意未
    成年子女變更姓氏從母姓『江』，本會考量兩造在變更未成年
    子女姓氏上想法一致，故建議鈞院可變更未成年子女姓氏與
    聲請人同姓『江』」等語，有該基金會111年6月8日財龍監字
    第111060016號函暨所附訪視報告為參。　　　　
(三)綜合上開事證，本院審酌未成年子女長期均由聲請人扶養照
    顧，相對人對未成年子女已有相當期日未關心聞問，亦未給
    付關於未成年子女扶養費，顯有未盡保護或教養義務情事，
    而未成年子女保有其父姓氏，將使其受聲請人之實際照顧、
    生活情形，與表徵家族網絡之姓氏不相一致，使未成年子女
    產生身分認同之混淆，且未成年子女在上開家庭環境下成長
    ，情感上認同、依附母方，生母在其自我認同之發展過程中
    產生絕大的影響力，而形成其欲符合其認同對象之心理趨向
    ，故為避免因姓氏產生隔閡，滿足未成年子女之身心需求，
    進而形塑其對於家庭之歸屬與對於自我之認同，藉以健全其
    人格發展之重要利益，應認為未成年子女之利益，有必要宣
    告變更其姓氏為母姓。從而，本院認聲請人聲請變更未成年
    子女之姓氏為母姓「江」，於法尚無不合，為有理由，應予
    准許，爰裁定如主文第一項所示。
肆、程序費用負擔之依據：家事事件法第104條第3項。
中　　華　　民　　國　　111 　年　　8 　　月　　31　　日
                  家事法庭    法  官  陳玟珍
上正本係照原本作成。
如對本裁定抗告，須於裁定送達後10日之不變期間內，向本院提
出抗告狀（應附繕本），並繳納抗告費新臺幣1,000元。　　　
中　　華　　民　　國　　111 　年　　8 　　月　　31　　日
                              書記官  陳淑華